臺灣雲林地方法院刑事判決　　　　　　　 96年度易字第589號
公　訴　人　臺灣雲林地方法院檢察署檢察官
被　　　告　丙○○
輔　佐　人　乙○○
上列被告因傷害案件，經檢察官提起公訴（96年度偵字第209 號
），本院判決如下：
    主      文
丙○○傷害人之身體，處有期徒刑肆月，如易科罰金，以新臺幣
壹仟元折算壹日。
    事      實
一、丙○○與丁○○前因金錢糾紛，竟基於傷害人身體之犯意，
    於民國96年5 月16日下午4 時許，在雲林縣莿桐鄉○○村○○○路1 之5 號對面甲○○所有之洗蔥工寮處，手持甲○○
    所有之洗蔥場之勾子，接續以勾子木柄毆打丁○○之左肩膀
    、左上臂、胸部、背部，並用腳踢丁○○之下體，致丁○○
    受有左肩胛骨骨折、胸部、背部、左上臂挫傷擦傷、會陰部
    、睪丸挫傷及橫紋肌溶解症等傷害。
二、案經丁○○訴由雲林縣警察局斗六分局報告臺灣雲林地方法
    院檢察署檢察官偵查起訴。
    理      由
甲、程序部分：
一、按被告以外之人於審判外之言詞或書面陳述，除法律有規定
    者外，不得作為證據。又被告以外之人於審判外之陳述，雖
    不符前4 條之規定，而經當事人於審判程序同意作為證據，
    法院審酌該言詞陳述或書面陳述作成時之情況，認為適當者
    ，亦得為證據，刑事訴訟法第159 條第1 項、第159 條之5
    第1 項定有明文。
二、查告訴人丁○○於警詢及檢察官訊問之具結筆錄；甲○○之
    警詢筆錄，洪揚醫院於96年5 月21日診字第1224號診斷證明
    書及一品堂中醫診所於96年9 月3 日000949號診斷證明書各
    1 紙，均為被告丙○○以外之人於審判外之言詞及書面陳述
    ，惟被告及檢察官於本院審理時同意作為證據，本院揆諸前
    開法條規定，並審酌前開言詞及書面陳述作成時之情況，認
    為適當，自得作為證據，合先敘明。
乙、實體部分：
一、訊據被告丙○○固坦承有在甲○○之洗蔥場，持甲○○所有
    之洗蔥場之勾子，以勾子木柄毆打告訴人丁○○左肩膀、左
    上臂、胸部、背部之事實，惟矢口否認有何傷害犯行，辯稱
    ：係告訴人飲酒騎機車自行摔到頭部後，騎機車到甲○○的
    洗蔥場，帶著砍竹之刀具，被告深怕受到告訴人傷害，才以
    勾子抵抗，應係正當防衛，況且被告也沒有踢告訴人下體等
    語。經查：
    (一)被告於96年5 月16日下午4 時許，在雲林縣莿桐鄉○○村
      ○○○路1 之5 號對面甲○○所有之洗蔥工寮處，手持洗
      蔥場之勾子，以勾子木柄（木製柄，長約103 公分，直徑
      約3 公分）毆打丁○○之左肩膀、左上臂、胸部、背部，
      致丁○○受有左肩胛骨骨折、胸部、背部、左上臂挫傷擦
      傷、會陰部、睪丸挫傷及橫紋肌溶解症等傷害之事實，為
      被告丙○○所不否認，核與告訴人丁○○之警詢及檢察官
      訊問之指述、目擊證人甲○○警詢之陳稱情節相符，並有
      洪揚醫院於96年5 月21日診字第1224號診斷證明書1 紙及
      洪揚醫院照片4 張、一品堂中醫診所於96年9 月3 日
      000949 號 診斷證明書1 紙在卷可稽，堪以認定。
    (二)被告有踢告訴人之下體致傷部分：
      告訴人丁○○於96年6 月13日警詢時指稱：「丙○○又以
      腳部踢我的會陰部」（96年度偵字第3727號第8 頁）、復
      於96年9 月4 日檢察官訊問時指述：「甲○○父子把他（
      指被告丙○○）架開時，丙○○又用腳踢我的（懶趴），
      然後我蹲下去」（96年度調偵字第209 號第15頁）等語；
      核與證人甲○○於96年6 月17日警詢時陳稱：「後林某（
      指被告丙○○）說完話後，便以腳踢向黃某（指告訴人丁○○），而踢中黃某之下體。」（96年度偵字第3727號第
      10頁）、於本院96年12月19日審理時具結證稱：「他們（
      指被告及告訴人）被拉開，2 人腳就在那裡踢。」（本院
      同日審理筆錄第9 頁）等情相符，且告訴人同日至洪揚醫
      院急診住院，並驗傷其中受有「會陰部、睪丸挫傷」之傷
      害，有前揭洪揚醫院診斷證明書可稽，堪信被告確實有以
      腳踢告訴人下體致傷之犯行。至被告辯稱：告訴人係自行
      撞到機車後座致下體受傷云云，顯係臨訟圖免之詞，不足
      採信。
    (三)告訴人之頭部傷勢尚難認為是被告所為部分：
      又依告訴人之上開洪揚醫院診斷證明書雖包括「頭部外傷
      併腦震盪」部分，惟查甲○○於96年6 月17日警詢時陳稱
      ：「於96年5 月16日在我的洗蔥工寮，丙○○與我在聊天
      ，後丁○○騎車前來找我，當時赤身，身上及機車沾有泥
      土，我詢問黃某，黃某稱騎車不小心跌倒…我目睹丙○○
      持木棍毆打丁○○的部位都在手臂和肩膀，並未看到林某
      攻擊黃某之頭部。」（96年度偵字第3727號第10頁），復
      於本院96年12月19日審理時具結證稱：「有這回事（指前
      開警詢陳述），這是第3 次來找我時發生的，應該是騎車
      跌倒，有沒有受傷我不清楚」（本院同日筆錄第10頁）等
      語。被告則在96年6 月14日警詢供稱：「我未攻擊丁○○
      頭部，是他自己騎車跌倒…於案發當日，我去洗蔥工寮找
      朋友甲○○…經過約30分鐘丁○○又騎車前來，身上有摔
      倒之傷痕，放置在腳踏墊之安全帽扣環斷裂，叫我要馬上
      去他家，我見他有飲酒，所以不理會他…」（96年度偵字
      第3727號第5 、6 頁）等語。從被告上開辯解及證人之陳
      述，均未提及當日被告有攻擊告訴人頭部之情事，告訴人
      亦未有明確稱被告有毆打其頭部之指述，再者當日告訴人
      和被告發生爭執前未久，騎機車跌倒，以致身上及機車沾
      有泥土，有摔倒的傷痕，安全帽扣環也斷裂等情，亦據被
      告及證人明確陳述，則告訴人是否因此摔到頭部，導致頭
      部外傷併腦震盪，非無疑慮，難僅因告訴人與被告當日有
      發生爭執毆打，即遽然斷定告訴人身上所有傷勢均係被告
      所造成，從而，就告訴人頭部傷害部分，尚乏證據證明係
      被告攻擊所致。
    (四)被告攻擊告訴人不構成正當防衛部分：
      1.證人甲○○先於96年6 月17日警詢時陳稱：「約經過10
        幾分鐘，丁○○又騎車前來，且機車腳踏板放置1 把長
        柄鐮刀，丙○○見狀離開，但一下子又折回，手上並拿
        1 根木棍走向丁○○，後持該木棍毆打丁○○，當時丁○○並未使用該把長柄鐮刀，該把長柄鐮刀仍放置在機
        車腳踏板上」（96年度偵字第3727號第10頁），復於本
        院96年12月19日審理時具結證稱：當天告訴人到證人洗
        蔥場4 次，第3 次來時叫被告去告訴人家，並跟證人說
        如果等一下發生什麼事情，要證人不要管，告訴人第4
        次機車上有帶1 把刀放在腳踏墊上，被告太太楊寶珠看
        到了就叫「赤子仔（指告訴人）拿刀」，被告一下子拿
        著木棍跑出去，2 人就在機車旁吵起來、打起來，被告
        拿木棍打告訴人，雙方打不到1 分鐘就被證人及證人之
        父拉開，不敢肯定告訴人有無把刀子拿起來，但有看到
        刀子是放在機車上面（本院同日筆錄第3 至15頁）等語
        。是依證人甲○○前開證詞，可知告訴人雖然挑釁在先
        ，並騎機車帶著長柄鐮刀而來，但並未持鐮刀攻擊被告
        。又現場雖然有長、寬、高各約228 公分、180 公分、
        200 公分之巨大箱子放置，但事發當時僅歷時不過1 分
        鐘，且證人就站在被告、告訴人及機車旁邊，有證人上
        開證詞及其於同日庭期當場繪製之現場圖1 張在卷可考
        ，是證人應確實目睹所有鬥毆過程，而未曾看到告訴人
        持刀與被告互毆，再者在鬥毆之時，豈有抄起刀具後復
        放回車上之理，而長柄鐮刀到最後還放在機車腳踏墊上
        ，顯見從頭到尾都未曾或來不及供告訴人攻擊被告之用
        ，是以，難以認定告訴人挑釁在先，機車腳踏墊上放置
        長柄鐮刀，就已經構成對被告現在不法之侵害。
      2.況且，被告在聽聞其妻楊寶珠驚叫「赤子仔拿刀」後，
        並未採取其他閃避或報警或請證人甲○○父子勸說、攔
        阻告訴人之方式，而是立即「勇猛地」抄起洗蔥場的勾
        子，「快速地」衝了出來，和告訴人吵架、並以勾子木
        柄和告訴人打架，並毆打實際上手無寸鐵，無從抵抗的
        告訴人成傷，更難以認定有何防衛意思可言。
      3.從而，尚無從認定有何現在不法侵害存在，被告復非出
        於防衛意思而毆打告訴人，與正當防衛要件不符，無從
        阻卻違法。
    (五)綜上，本案事證明確，被告犯行堪以認定，應依法論科。
二、論罪科刑之理由：
    (一)核被告丙○○所為，係犯刑法第277條第1項傷害罪。
    (二)被告分別毆打告訴人左肩膀、左上臂、胸部、背部，並用
      腳踢其下體，係於密接之時間及同地實施，侵害同一法益
      ，各行為之獨立性極為薄弱，且係出於同一傷害告訴人之
      目的，依一般社會健全觀念，在時間差距上難以強行分開
      ，應視為數個舉動之接續施行，合為包括之一行為予以評
      價，屬接續犯。
    (三)爰審酌被告並無構成累犯之前科，有臺灣高等法院被告前
      案紀錄表1 份附卷可考，其僅因與告訴人之糾紛，不耐告
      訴人之挑釁，而持洗蔥場之勾子毆打告訴人身體各處成傷
      ，及犯後坦承大部分而否認少部分犯行，至今尚未與告訴
      人達成和解或為何賠償等犯罪之動機、目的、手段及造成
      之損害等一切情狀，量處如主文所示之刑，並諭知易科罰
      金之標準。至公訴人求處有期徒刑8 月部分，尚屬過重，
      附此說明。
    (四)末查被告持以毆打告訴人之洗蔥場勾子，固供本案犯罪之
      用，惟係甲○○所有，故不予沒收，附此說明。
三、依刑事訴訟法第299 條第1 項前段，刑法第277 條第1 項、
    第41條第1 項前段，刑法施行法第1條之1，判決如主文。
本案經檢察官蕭如娟到庭執行職務
中　　華　　民　　國　　96　　年　　12　　月　　27　　日
                  刑事第三庭審判長法  官  林輝煌
                                  法  官  陳銘壎
                                  法  官  李貞瑩
以上正本證明與原本無異。
如不服本判決，應於判決送達後10日內，向本院提出上訴狀。（
須附繕本）
                                  書記官  金雅芳
中　　華　　民　　國　　96　　年　　12　　月　　27　　日
附錄本案論罪科刑法條全文
中華民國刑法第277條
（普通傷害罪）
傷害人之身體或健康者，處 3 年以下有期徒刑、拘役或 1 千元
以下罰金。
犯前項之罪因而致人於死者，處無期徒刑或 7 年以上有期徒刑
；致重傷者，處 3 年以上 10 年以下有期徒刑。
